【裁判字號】    92,簡上,16
【裁判日期】    921224
【裁判案由】    給付會款
【裁判全文】
臺灣澎湖地方法院民事判決  九十二年度簡上字第一六號
    上  訴  人  甲○○
    被  上訴人  乙○○  籍設：.
                        現住：.
右當事人間請求給付票款事件，上訴人對於中華民國九十二年九月十日本院馬公簡易
庭九十二年度馬簡字第五Ｏ號第一審判決提起上訴，本院於九十二年十二月十七日言
詞辯論終結，判決如下：
    主    文
上訴駁回。
第二審訴訟費用由上訴人負擔。
    事    實
甲、上訴人方面：
壹、上訴聲明：
一、原判決廢棄。
二、被上訴人應給付上訴人新台幣（下同）十一萬元，及自起訴狀繕本送達翌日起至
    清償日止，按週年利率百分之五計算之利息。
貳、陳述：
一、被上訴人於民國八十八年九月間，自任會首，召集每月每會二萬元之民間互助會
    ，期間自八十八年九月三十日起至九十年十一月三十日止，會員連同會首共計二
    十七人，定於每月三十日在被上訴人開設之「海中天餐廳」內採內標方式開標。
二、上訴人以本人及配偶之名義，參加上述互助會共二會，其中一會已於八十九年五
    月三十日死會，另一會於九十年四月三十日，由上訴人與訴外人陳雙全共同得標
    ，被上訴人依約應給付上訴人會款二十二萬元。但被上訴人僅實際支付現金一十
    一萬元，其餘一十一萬元，被上訴人簽發如附表所示支票二紙（下稱系爭支票）
    交付上訴人。
三、上訴人於系爭支票屆期提示結果，均因存款不足而告退票，依據票據法律關係，
    上訴人自可如數請求被上訴人給付票款。但上訴人屢次催討，被上訴人不僅未付
    款，反而於九十年八月間某日，至澎湖縣馬公市北辰市場二樓上訴人經營之攤位
    前，藉口換票為由，趁索回系爭支票之際，撕毀支票，則上訴人依據侵權行為法
    律關係，亦得訴請被上訴人按照票據表彰之權利價值給付十一萬元及遲延利息。
    原審駁回上訴人之請求，容有未合，因而提起上訴。
參、證據：提出互助會單一張、支票及退票理由單各二紙、戶籍謄本一件、本票二張
    、存證信函及回執各一件、匯款收據一紙為證，並聲請訊問證人王靜美。
乙、被上訴人方面：
壹、聲明：上訴駁回。
貳、陳述：上訴人參加被上訴人召集之前開互助會，並於九十年四月三十日得標，應
    取得會款二十二萬元。其中十一萬元，被上訴人隨即以現金支付上訴人，另十一
    萬元，則由被上訴人簽發系爭支票作為擔保後，再與上訴人往後每月應給付之死
    會會款相抵銷。因此，被上訴人並未積欠上訴人會款，上訴人自不得再持系爭支
    票向被上訴人請求票款。而被上訴人撕毀如附表所示二紙支票，亦未造成上訴人
    之損害，上訴人更不得請求賠償。
參、證據：提出本票影本一紙為證。
丙、本院依職權調閱九十二年度馬簡字第二八號給付會款事件、臺灣澎湖地方法院檢
    察署九十二年度偵字第一八五號毀損債權案件卷宗。
    理    由
一、上訴人主張：上訴人參加被上訴人召集之互助會，於九十年四月三十日得標後，
    被上訴人有十一萬元之會款並未支付，因此所開立之系爭支票，亦未兌現，被上
    訴人反而假借換票為由，擅自撕毀系爭支票，上訴人為此依據票據法律關係及侵
    權行為法律關係，訴請被上訴人給付十一萬元及法定遲延利息。
二、被上訴人抗辯：被上訴人為擔保前開十一萬元會款之支付，而簽發系爭支票予上
    訴人，如今，上訴人應取得之十一萬元會款，已經與上訴人自己應付之死會會款
    抵銷，即不得再就票款有所主張，亦不因票據之毀損而受損害，本件請求自屬無
    理。
三、按訴訟標的之法律關係，於確定之終局判決中經裁判者，當事人之一造以該確定
    判決之結果為基礎，於新訴訟用作攻擊防禦方法時，應受其既判力之拘束，不得
    以該確定判決言詞辯論終結前，所提出或得提出而未提出之其他攻擊防禦方法為
    相反之主張，最高法院四十二年台上字第一三Ｏ六號判例可資參照。本院另案九
    十二年度馬簡字第二八號確定判決中，本件上訴人對被上訴人請求給付會款事件
    ，業已就該件之訴訟標的，判決上訴人對於被上訴人十一萬元會款請求權因抵銷
    而消滅等情，已據本院調閱該確定案卷審核無誤，參照上述判例意旨，本件上訴
    人即應受該件確定判決之拘束，不得主張對被上訴人尚有十一萬元債款請求權。
    又按票據債務人不得以自己與發票人或執票人前手間所存抗辯之事由對抗執票人
    ，票據法第十三條前段定有明文，依此規定之反面解釋，票據債務人得以自己與
    執票人間所存直接抗辯事由對抗執票人。而系爭支票，乃被上訴人為擔保十一萬
    元會款債務而簽發交付上訴人之事實，為兩造所不爭執，則被上訴人以會款債務
    已經消滅為由，對上訴人提出票據債務不存在之抗辯，並提出上訴人不因票據毀
    損滅失受有損害之抗辯，於法均屬有據。從而，上訴人不論依據票據法律關係或
    侵權行為法律關係，均不得再向被上訴人請求票款或請求票據滅失之損害。本件
    原審判決因而駁回上訴人之請求，其理由雖有不同，但結論並無不合，上訴意旨
    認為原判決不當，求予廢棄改判，為無理由，應駁回上訴。
四、結論：本件上訴為無理由，依民事訴訟法第三百八十五條第一項前段、第四百三
    十六條之一第三項、第四百四十九條、第七十八條，判決如主文。
中      華      民      國    九十二    年     十二     月    二十四    日
                              臺 灣 澎 湖 地 方 法 院 民 事 庭
                                       審 判 長  洪   兆    隆
                                          法 官  陳   順    輝
                                          法 官  陳   介    安
右正本係照原本作成。
本件不得上訴。
中      華      民      國    九十二    年     十二     月    二十四    日
                                      法院書記官  劉   竹   苞


司法院資訊處製作；財團法人民間司法改革基金會備份。
